臺灣臺中地方法院刑事判決　　　　　　 100年度易字第3337號
公　訴　人　臺灣臺中地方法院檢察署檢察官
被　　　告　陳志昌
上列被告因詐欺案件，經檢察官提起公訴（100年度偵字第18137
號），被告於準備程序中就被訴事實為有罪之陳述，經告以簡式
審判之旨，並聽取意見後，經本院合議庭裁定由受命法官獨任行
簡式審判程序審理，本院判決如下：
    主    文
陳志昌幫助意圖為自己不法之所有，以詐術使人將本人之物交付
，處有期徒刑月，如易科罰金，以新臺幣壹仟元折算壹日。
    犯罪事實
一、陳志昌依其為成年人之知識、經驗，明知如將個人之金融機
    構帳戶交付予不詳姓名年籍之人使用，能預見該他人有可能
    以所取得金融機關帳戶遂行財產上犯罪之目的，竟仍基於縱
    若取得其金融機關帳戶之人，自行或轉交他人用以實施詐欺
    取財等財產性犯罪，供作財產犯罪被害人匯款帳戶之用，仍
    不違背其本意之幫助使用其帳戶者向他人為財產性犯罪之不
    確定故意，於民國100年3月1日，因急需用錢，撥打點將錄
    分類廣告內電話借款新臺幣（下同）1萬元後，於同年3月2
    日下午3時許，在臺中市太平區○○○路國泰世華商業銀行
    太平分行（下稱國泰世華銀行）前，將其向國泰世華銀行所
    申設之帳號000000000000號帳戶之存摺影本、金融卡、密碼
    、身分證影本等物，交付予真實姓名年籍不詳之某成年人使
    用，扣除利息3000元後，取得7000元。嗣該詐騙集團成員取
    得上開帳戶後，即共同基於意圖為自己不法所有之犯意聯絡
    ，由上開犯罪集團成員中之真實姓名年籍不詳某成年人，於
    同年3月2日上午11時30分許，以0000000000 號行動電話，
    撥打電話予許經偉，向許經偉佯稱為薛祥生，急需用錢云云
    ，致許經偉陷於錯誤，乃委託徐志旭先代為匯款，徐志旭再
    委託樊儀之於同年3月4日、3月11日，分別提領80萬及120萬
    後，匯入陳志昌上開帳戶內。嗣許經偉發覺有異，報警循線
    查獲，始查悉上情。
二、案經許經偉委由樊儀之訴由臺灣臺中地方法院檢察署檢察官
    偵查起訴。
    理    由
一、查本件被告陳志昌所犯，非死刑、無期徒刑、最輕本刑為3
    年以上有期徒刑之罪，或高等法院管轄第一審之案件，被告
    於準備程序中，就前揭被訴事實為有罪之陳述，經受命法官
    告以簡式審判程序之旨，並聽取被告與公訴人之意見後，本
    院認無不得或不宜改依簡式審判程序進行之處，爰依刑事訴
    訟法第273條之1第1項、第284條之1，經合議庭評議後，裁
    定本件由受命法官獨任進行簡式審判程序，是本件之證據調
    查，依刑事訴訟法第273條之2規定，不受同法第159條第1項
    、第161條之2、第161條之3、第163條之1及第164條至170條
    規定之限制，合先敘明。
二、上開犯罪事實，業據被告陳志昌於本院準備程序、審理時均
    坦承不諱，告訴代理人樊儀之於警詢證述被害人許經偉如何
    遭詐騙，而委託其匯款至被告上開銀行帳戶等經過情節相符
    ，復有新北市政府警察局中和二分局中原派出所受理詐騙
    帳戶通報警示簡便格式表、內政部警政署反詐騙案件紀錄表
    、台北縣政府營利事業登記證影本、帳戶個資檢視、玉山銀
    行存摺影本、國泰世華商業銀行太平分行100年4月27日國世
    太平字第1000000038號函及檢附之開戶資料、各類存款帳戶
    交易明細表（見警卷第3-5頁、第9-11頁、第17-20頁）等資
    料在卷可稽。是被告陳志昌所有之上開銀行帳戶，確為詐欺
    集團成員作為實施詐欺本案被害人許經偉犯行之用一節，足
    堪認定。
三、按刑法上之故意，分直接故意（確定故意）與間接故意（不
    確定故意），「行為人對於構成犯罪之事實，明知並有意使
    其發生者」為直接故意，「行為人對於構成犯罪之事實，預
    見其發生而其發生並不違背其本意者」為間接故意。查有關
    金融機構帳戶帳號資料，屬個人交易理財重要之物品，且利
    用人頭帳戶轉帳詐欺之案件，近年來報章新聞多所披露，復
    經政府多方宣導，一般民眾對此種利用人頭帳戶之犯案手法
    ，自應知悉而有所預見。被告為成年人，並非年輕識淺之輩
    ，應有相當之社會生活經驗，且其為借款，將上開帳戶之存
    摺影本、金融卡、密碼、身分證影本存摺交予真實姓名年籍
    均不詳之某成年人，對於該人取得其上開帳戶之帳號後，可
    能利用其上開帳戶實施詐欺取犯行應可預見，而被告仍交付
    並容認他人使用其帳戶，是被告提供上開帳戶存摺影本、金
    融卡、密碼、身分證影本時，有幫助他人犯詐欺取財罪之不
    確定故意，亦可堪認定。據此，堪認被告前開自白，確與事
    實相符，應可採信。本案事證明確，被告犯行洵堪認定。
四、上開犯罪事實欄一、中所述之犯罪集團所屬不詳姓名年籍之
    成年人等人基於共同意圖為自己不法之所有之犯意聯絡，以
    上述方式對被害人許經偉予以詐欺取財，致使被害人許經偉
    陷於錯誤，並因而交付本人之財物，上開不詳姓名年籍之成
    年人等人對被害人許經偉之詐欺取財犯行顯已既遂，該不詳
    姓名年籍之成年人等人係共同犯刑法第339第1項之詐欺取財
    既遂罪，而被告提供上開帳戶資料予前述真實姓名年籍不詳
    之某成年人，係基於幫助他人共同詐欺取財之不確定故意，
    且所為屬刑法詐欺取財罪構成要件以外之行為，其以幫助他
    人犯罪之意思而參與犯罪構成要件以外之行為，係犯刑法第
    30條第1項前段、第339條第1項之幫助詐欺取財罪，並應依
    刑法第30條第2項之規定，按正犯之刑減輕之。
五、爰審酌被告提供上開銀行帳戶供詐欺集團成員使用，助長詐
    欺集團財產犯罪之風氣，致本案被害人許經偉受騙而匯款，
    實為當今社會層出不窮之詐財事件所以發生之根源，造成社
    會互信受損，擾亂金融交易往來秩序，影響層面甚大，且亦
    因被告提供帳戶之行為，使執法人員難以追查該詐騙集團之
    真實身分，減少遭查獲之風險，有助長犯罪之虞，惟念其犯
    罪後已於本院審理中坦承犯行，及酌量被告之智識程度為高
    中畢業、家庭經濟狀況小康、犯罪動機、目的、手段、提供
    帳戶之數量、對於被害人所生之損害等一切情狀，量處如主
    文所示之刑，並諭知如易科罰金之折算標準，以示懲儆。
據上論斷，應依刑事訴訟法第273條之1第1項、第299條第1項前
段，刑法第339條第1項、第30條第1項前段、第2項、第41條第1
項前段，刑法施行法第1條之1第1項、第2項前段，判決如主文。
本案經檢察官廖聖民到庭執行職務
中    華    民    國   100    年    11    月    22    日
                  刑事第四庭    法  官  李婉玉
以上正本證明與原本無異。
如不服本判決應於收受判決後10日內向本院提出上訴書狀，並應
敘述具體理由；其未敘述上訴理由者，應於上訴期間屆滿後20日
內向本院補提理由書（均須按他造當事人之人數附繕本）「切勿
逕送上級法院」。
                                書記官  林政佑
中    華    民    國   100    年    11    月    22    日
附錄論罪科刑法條
刑法第339條第1項
意圖為自己或第三人不法之所有，以詐術使人將本人或第三人之
物交付者，處 5 年以下有期徒刑、拘役或科或併科 1 千元以下
罰金。